臺灣新竹地方法院民事裁定　　　　　　　96年度家抗字第29號
抗　告　人　甲○○
視同抗告人　乙○○
　　　　　　丙○○
上列抗告人因收養子女認可事件，對於中華民國96年7月26日本
院96年度養聲字第62號裁定，提起抗告，本院裁定如下：
    主  文
原裁定廢棄。
上開廢棄部分，認可抗告人甲○○於民國九十六年五月十八日收
養視同抗告人乙○○（男，民國○○年○月○日生，身分證統一
編號：Ｚ000000000號）、丙○○（女，民國七十一年十一月八日
生，身分證統一編號：Ｚ000000000號）為養子女。
聲請程序費用新臺幣壹仟元、抗告程序費用新臺幣壹仟元，均由
抗告人負擔。
    理  由
一、按訴訟標的對於共同訴訟之各人必須合一確定者，依民事訴
    訟法第56條第1款規定，共同訴訟人中一人之行為有利益於
    共同訴訟人者，其效力及於全體；不利益者，對於全體不生
    效力。上開規定，於非訟事件關係人準用之，非訟事件法第
    11條定有明文。查本件雖僅抗告人即收養人甲○○對原審裁
    定提起抗告，惟本件聲請收養子女認可事件對被收養人乙○○、丙○○必須合一確定，而本件抗告係屬有利於視同抗告
    人乙○○、丙○○之行為，依前揭說明，其效力及於未為抗
    告之乙○○、丙○○，合先敘明。
二、本件抗告人於原審聲請意旨略以：視同抗告人即被收養人乙○○、丙○○為抗告人即收養人甲○○之配偶莊石村與其前
    婚配偶丁○○所生，而收養人甲○○與被收養人乙○○、丙○○則共同生活達20幾年，收養人甲○○希望被收養人乙○○、丙○○，將來能繼承其財產，故欲收養其二人為養子女
    。又被收養人乙○○、丙○○對生母丁○○毫無印象，亦無
    感情，且成長過程中生母未與被收養人二人聯絡，亦從未前
    來探視，被收養人二人從小到大的日常生活都由收養人甲○○照顧，學校課業亦係收養人甲○○關切，被收養人二人早
    認收養人甲○○為母親，願讓收養人甲○○收養，雙方乃於
    民國96年5月18日訂立收養契約，且經被收養人生父同意在
    案，故依法聲請本院准予認可等語。
三、本件抗告意旨略以：收養人即抗告人甲○○與被收養人乙○○、丙○○業已共同生活長達20幾年，而被收養人之生母卻
    從未出面，故原審基於保障被收養人生母之權益而駁回抗告
    人之聲請，顯失公允等語，並聲明：原裁定廢棄，請求認可
    抗告人與視同抗告人之收養。
四、按關於親屬之事件，在民法親屬編修正前發生者，除民法親
    屬編施行法有特別規定外，不適用修正後之規定，民法親屬
    篇施行法第1條後段定有明文。查本件當事人於96年5月18日
    訂立收養子女契約書，自應適用96年5月23日修正前之民法
    規定。次按成年人被收養時，依其情形，足認收養於本生父
    母不利者，法院應不予認可，民法第1079條第5項第3款亦有
    明文。是成年人被收養時，固毋須其本生父母之同意，但如
    因其被收養致令本生父母生活困難或有其他不利於本生父母
    之情形者，例如本生父母孤苦無依，或長期臥病、殘廢等情
    形，法院亦不應予認可。
五、經查，本件被收養人二人已滿20歲均為成年人，收養人與被
    收養人間並已簽立收養契約，業據抗告人於原審提出收養人
    及被收養人戶籍謄本、收養人體格檢查、存款餘額證明書及
    收養子女契約書為證（見原審卷第6-11頁），而抗告人及視
    同抗告人於原審調查中亦均表明願意收養及同意被收養之強
    烈意願（見原審卷第18、28-29頁），足認本件收養確符合
    其等之最佳利益。次查，原審依職權調取丁○○之稅務電子
    閘門財產所得調件明細表，查得被收養人之生母丁○○現名
    下有房屋一間及二筆面積分別為0.24平方公尺及11.96平方
    公尺之土地，而95年薪資所得為新臺幣198,000元等情（見
    原審卷第20-21頁）。查民法第1079條第5項第3款規定，依
    其情形，足認收養於其本生父母不利者，法院應不予收養之
    認可，係指有事實足認為收養對本身父母不利，惟依據被收
    養人生母丁○○之財產狀況，尚非不能維持生活，且被收養
    人之生母丁○○經合法通知亦未於原審時到庭表示本件收養
    對其不利或提出書狀陳述，又本院於96年10月15日以新院雲
    民簡96家抗29字第21488號公函，函請被收養人之生母丁○○就收養是否有不利於被收養人生母丁○○向本院陳報，且
    上開公函亦於96年10月17日送達丁○○之住處，有上開函稿
    及送達證書附卷可參。惟迄今被收養人之生母丁○○並未就
    本件收養提出任何意見陳述。從而，堪認本件收養應無不利
    於被收養人生母丁○○之情事。
六、綜上所述本院審酌本件收養與民法第1073條、第1074條、第
    1079 條第1項規定相符，復無民法第1073條之1、第1075條
    、第1079條第5項所列各款應不予認可收養之情形，自應認
    可本件收養，原審以本件收養對被收養人之生母無法證明無
    不利之情事為由，而駁回抗告人之聲請，自有未洽，應認抗
    告為有理由，並由本院自為裁定如主文第二項所載。
七、據上論結，本件抗告為有理由，爰依非訟事件法第21條第1
    項、第24條第1項、第23條、第46條，民事訴訟法第492條、
    第85條第1項前段，裁定如主文。
中　　華　　民　　國　　96　　年　　11 　月　30　　日
                民事第一庭　    審判長法　官鄭政宗
                                      法　官李珮瑜
                                      法　官黃珮禎
以上正本係照原本做成。
如不服本裁定，僅得於收受本裁定正本送達後10日內，以適用法
規顯有錯誤為理由，向本院提出再抗告狀，（須附繕本一份及繳
納再抗告裁判費新臺幣1,000元），經本院許可後始可再抗告。
                                      書記官  江靜玲
中　　華　　民　　國　　96　　年　　11 　月　30　　日
